【裁判字號】    98,易,3449
【裁判日期】    990226
【裁判案由】    違反商標法
【裁判全文】
臺灣臺中地方法院刑事判決              98年度易字第3449號
公  訴  人  臺灣臺中地方法院檢察署檢察官
被      告  甲○○
上列被告因違反商標法案件，經檢察官提起公訴（98年度偵字第
11520號），本院判決如下：
    主    文
甲○○共同未得商標權人同意，於同一之商品，使用相同之註冊
商標之商品，累犯，處有期徒刑伍月，如易科罰金，以新臺幣壹
仟元折算壹日。扣案如附表所示之物，均沒收。
    犯罪事實
一、甲○○前因違反家庭暴力防治法案件，經本院判處有期徒刑
    3  月確定，送監執行，於民國95年8月31日縮刑期滿執行完
    畢。詎其不知反省，明知如附件所示之「味全及圖」、「味
    全高鮮及圖」、「味全高鮮（墨色」等商標，業經味全食品
    工業股份有限公司（下稱味全公司）向經濟部智慧財產局註
    冊取得商標權，指定使用於味精、醬油及調味品等調味食品
    ，現均仍在專用期間，未經味全公司同意或授權，不得擅自
    於同一商品使用相同之註冊商標，且不得販賣仿冒前開商標
    之商品。詎甲○○與綽號「小朱」之丁○○及真實姓名年籍
    不詳之李姓成年男子共同基於反覆在同一商品使用相同之註
    冊商標後以販賣前開仿冒相同商標商品之犯意聯絡，未經味
    全公司同意，先由丁○○於98年2月間某日，出面以新臺幣
    （下同）10萬元，向姓名年籍不詳之吳姓男子買入印有前開
    仿冒「味全及圖」、「味全高鮮及圖」等商標圖樣包裝盒及
    包裝外箱後，再於98年2月底前某日起，由甲○○出面承租
    之臺中縣烏日鄉○○村○○路○段500之47號工廠後，再由丁○○及甲○○2人共同在前開工廠內，以代工味精為由僱用
    不知情之庚○○、己○○、乙○○、辛○○、丙○○及真實
    姓名年籍不詳稱「陳小姐」之成年女子等人，在前開工廠內
    ，將丁○○或甲○○所委託前開所雇用不知情之「陳小姐」
    自市面上所購得之味全高鮮味精拆封，再加入糖粉、鹽、太
    白粉及番薯粉等予以混和，包裝於印有前開仿冒「味全及圖
    」、「味全高鮮及圖」等商標圖樣之空盒及包裝外箱，未經
    味全公司同意而於同一商品上使用相同味全公司前開附件所
    示之「味全及圖」、「味全高鮮及圖」之註冊商標，完成後
    再由丁○○將上開使用相同註冊商標之仿冒味全高鮮味精，
    以每箱（分裝成1公斤及500公克包裝）1700元價格出售予不
    特定之商店、民眾，迄98年3月30日查獲為止，業已出售330
    箱。嗣於98年3月30日臺中縣警察局烏日分局員警執行巡邏
    時，因發覺有異而查獲，並扣得如附表所示之物。
二、案經味全公司訴由臺中縣警察局霧峰分局報請臺灣臺中地方
    法院檢察署檢察官偵查起訴。
    理    由
壹、程序方面：
一、按被告甲○○於警詢及偵查中向檢察官所為之供述，非出於
    強暴、脅迫、利誘、詐欺、疲勞訊問、違法羈押或其他不正
    方法取得，依刑事訴訟法第156條第1項、第158條之2之規定
    ，自得採為證據。
二、復按被告以外之人於審判外之言詞或書面陳述，除法律有規
    定者外，不得作為證據，刑事訴訟法第159條第1項定有明文
    。依前揭規定之反面解釋，被告以外之人於審判中之言詞或
    書面陳述，得作為證據。本件證人庚○○、己○○、辛○○
    、戊○○等人於本院審判中，業經以證人身分具結而為陳述
    ，並予檢察官及被告有詰問證人之機會，且被告於本院審理
    時不爭執其等證據能力，本院亦認以之作為證據為適當，依
    前揭規定，上開證人於本院審理時所為之證詞，有證據能力
    。
三、再按被告以外之人於審判外之言詞或書面陳述，除法律有規
    定者外，不得作為證據，刑事訴訟法第159條第1項固定有明
    文。惟被告以外之人於審判外之陳述，雖不符第159條之1至
    第159條之4之規定，而經當事人於審判程序同意作為證據，
    法院審酌該言詞陳述或書面陳述作成時之情況，認為適當者
    ，亦得為證據；當事人、代理人或辯護人於法院調查證據時
    ，知有第159條第1項不得為證據之情形，而未於言詞辯論終
    結前聲明異議者，視為有前項之同意，同法第159條之5定有
    明文。次按刑事訴訟法第273條第1項規定，法院得於第一次
    審判期日前，傳喚被告或其代理人，並通知檢察官、辯護人
    、輔佐人到庭，行準備程序，處理該條所列各款事項。刑事
    訴訟法定準備程序之制度目的即在整理爭點，決定審理時應
    調查之證據及排定調查證據之順序，俾使審判能有效率之進
    行以求訴訟經濟，其中就證據能力部分規定於同條項第4款
    ，亦為準備程序應處理之事項。依同法第159條之5第1項，
    被告以外之人於審判外之陳述，雖不符第159條之1至之4規
    定，而經當事人於審判程序同意作為證據，法院審酌該言詞
    陳述或書面陳述作成時之情況，認為適當者，亦得為證據，
    同條第2項甚至規定，當事人、代理人或辯護人於法院調查
    證據時，知有第159條第1項不得為證據之情形，而未於言詞
    辯論終結前聲明異議者，視為有前項之同意。此項經當事人
    同意即可使用傳聞證據之規定，即在確認我國刑事訴訟法之
    當事人，對傳聞證據有處分權，故被告或其辯護人於行準備
    程序時已同意援用證人於審判外之書面陳述時，依刑事訴訟
    法第159條之5第1項規定，該證據自有證據能力，此乃當事
    人行使處分權之結果，基於權利之行使應依誠信原則、禁反
    言，及行使權利之結果應生一定法律效果之基本原則，除法
    有明定或存有瑕疵外，自不得恣意撤銷以維持法秩序之安定
    性。從而被告或其辯護人在防禦權已受保障之情況下，行使
    其對傳聞證據之處分權，自不得許其於事後反悔再事爭執，
    否則行準備程序以求訴訟順利密集及經濟之目的自無由達成
    。查本案公訴人及被告對於證人乙○○、丙○○、庚○○、
    己○○、辛○○等人於警詢時之審判外陳述，迄本院辯論終
    結前，均未爭執上開證據之證據能力，故依刑事訴訟法第15
    9條之5第2項之規定，應視為被告已同意本案相關之傳聞證
    據均可作為證據。而本院斟酌本案卷內之證據並非非法取得
    ，亦無證明力明顯過低之情形，且經本院於審判期日依法進
    行證據之調查、辯論，被告於訴訟上之程序權，已受保障，
    前揭各該證據，均得採為證據。
五、至本件認定事實所引用之本件卷證所有證據（文書證據），
    檢察官及被告於本院均未主張排除前開書證之證據能力，且
    迄於本院言詞辯論終結前均未表示異議，本院經審酌前開書
    證並非公務員違背法定程序所取得，亦無刑事訴訟法第159
    條之4顯有不可信之情況，故上揭卷證證據（文書證據），
    均應有證據能力。
貳、實體方面：
一、訊據被告固坦承有依丁○○指示出名承租臺中縣烏日鄉○○
    村○○路○段500之47號之工廠，且其知悉該工廠係製作仿冒
    品，及其有交付證人庚○○、己○○等人之薪資等情，惟矢
    口否認有何違反商標法犯行，辯稱：伊僅係於受僱於綽號「
    小朱」之老闆丁○○在該處幫忙洗盤子，是丁○○說要用其
    名字租房子，實際上老闆是丁○○，警偵訊時是丁○○要其
    出面頂罪，其只是在該地點洗盤子，並非老闆，工人也不是
    其雇用的，薪水是丁○○拜託其幫忙發給證人庚○○等人云
    云。惟查：
  (一)上開扣案之商品，均為仿冒味全公司如附件所示商標商品乙
    節，業據告訴代理人壬○○指訴甚明，並有經濟部智慧財產
    局商標資料檢索服務資料附於本院卷可稽。且有味全公司委
    託財團法人中國生產力中心之商標侵害鑑定報告3份、中華
    民國商標註冊證2份、經濟部中央標準局商標註冊證、商標
    公報1份、經濟部智慧財產局90年10月13日（九○）智商字
    第0550字第900081 809號函、查獲現場圖、房屋租賃契約書
    各1份、照片26張附卷可稽，復有如附表所示之物扣案可資
    佐證，且本件由扣案之盒體周側上緣及上、下盒蓋之上印有
    之「味全高鮮」圖樣，與味全公司註冊商標比較，均於左上
    角具有5個成上三下二排列之圓球體圖案，且圖樣中文部份
    之4個文字「味全高鮮」之變體字型及讀音上均相同，又其
    兩者於「鮮」字部分以1顆白菜及1根胡蘿蔔替代羊字頂部2
    點之設計亦呈相同，故於整體外觀及讀音上認定兩者相同，
    亦有前開商標侵害鑑定報告3份可資佐證，足認被告於味精
    商品上使用之附件所示「味全及圖」、「味全高鮮及圖」等
    商標圖樣與味全公司之註冊商標圖樣外觀上相同。
  (二)被告雖以前詞置辯，然查，證人庚○○於本院審理時結證稱
    ：其有於98年2月間起至3月30日止，在臺中縣烏日鄉○○村
    ○○路○段500之47號工廠工作，該工廠是做加工味全味精，
    即將1桶1桶的白色味精分裝在標示有味全味精之包裝內，其
    去應徵時，有一名矮矮長頭髮的男子及被告在場，他們2人
    在泡茶，被告與該名矮矮長頭髮之男子2人一起說要雇用其
    ，薪水是跟那個矮矮長頭髮的男子談的，其薪水每天700元
    、每月領1次，該名矮矮長頭髮的男子綽號叫「小朱」，實
    際上工廠負責人是誰其不清楚，其看到被告在下班後來工廠
    ，有看到被告在洗盤子，因為大家都叫被告老闆、「王董」
    ，且薪水是被告付給其的，所以其認為被告是老闆，被告與
    「小朱」每天都會到工廠，一開始是「小朱」指派其工作，
    之後其就知道要做什麼了，工廠有什麼狀況，其都找被告，
    因為薪水是被告給其的，而且被告都會在那邊，被告或「小
    朱」誰在工廠，其就跟誰講，原則上每天白天晚上都會看到
    「小朱」，被告是晚上一定會看到他，有時候也會在白天看
    到被告跟「小朱」在泡茶，是「小朱」跟其說何時會發薪水
    ，但沒有跟其說要找誰拿，後來是被告把薪水拿給其，其只
    有領到1個月的薪水，第二個月薪水還沒有領到工廠就被查
    獲了等語明確；證人己○○於本院審理時結證稱：其於98年
    年初至臺中縣烏日鄉○○村○○路○段500之47號工廠應徵做
    包裝味精工作，其是約中午左右去該工廠應徵工作的，當時
    有2個人應徵其，一個其不認識，另一個就是被告，是那個
    其不認識的人問其問題，薪水部分，被告跟另一個其不認識
    的老闆都有跟其談，工作內容則是那個不認識的老闆跟其說
    的，薪水每日700元，每個月結，薪水是被告拿給其的，在
    工廠工作期間，其每天都有去上班，白天都會看到被告，有
    時候會沒有看到被告，印象中被告常常去工廠，其看到被告
    時被告都在老闆的辦公室泡茶，有時候也有另一個人會去泡
    茶，但其不認識，其有看過被告洗東西，但不知道被告洗什
    麼，工廠中餐都是吃便當，沒有碗筷要洗，有時會看到被告
    在打掃辦公室地板，沒有看過他掃工廠，工廠地板是其等員
    工打掃的，其薪水都是跟被告領的，（法官提示丁○○口卡
    照片）其看過該人，好像就是那個其不認識的另一名老闆，
    印象中該人好像叫「小朱」，「小朱」跟被告出入辦公室的
    頻率差不多，看起來被告跟「小朱」都像是工廠的老闆，該
    工廠是在包裝味全的味精，其有問他們在做什麼，被告他們
    說是做加工的，薪水是被告自己拿給其的等語明確；另證人
    戊○○於本院審理時結證稱：其是製作紙箱的，98年2、3月
    前，有人打電話要其做味全高鮮味精的紙箱，但其表示其工
    廠無法製作，所以沒有承作，其認識其中一名老闆，綽號叫
    「小朱」，後來其知道「小朱」的名字叫丁○○，他們工廠
    好像有2個還是3個老闆，其中一名好像姓李的叫李鴻安（音
    譯），一名叫「王董」，就是被告，印象中看起來就是這3
    人是該工廠的老闆，2、3個月中其去過該工廠約10次左右，
    碰到被告次數約5次上下，原則上其1星期會去該工廠2 次，
    大部分是白天去，其看到被告時，被告是在辦公室泡茶，其
    一開始是認識丁○○，約1個多月後，丁○○問其可否幫忙
    他做紙箱，丁○○就拿味全高鮮味精的紙箱跟紙盒給其看，
    問其可否幫他做，其表示其工廠沒有那種高階的機器可以製
    作這類型的紙箱，所以就沒有答應丁○○，其去該工廠泡茶
    時，被告如果在場就會跟其一起泡茶，其看該工廠真正的老
    闆應該是姓李的，看起來比較像老闆，但事情都是丁○○在
    做的，丁○○看起來比較像是廠長的感覺，被告比較像打雜
    的，泡茶時其有看到被告做打掃、擦桌子一類的事情，但都
    是順手做的樣子，其沒有問被告在該工廠做什麼，被告也沒
    有跟其說他在工廠裡面實際負責什麼等語明確，亦與證人乙○○、丙○○2人於警詢時所述被告為該工廠之負責人等情
    相符，是依前開證人證述，被告雖有在該工廠內有洗盤子之
    行為，然均有參與該工廠之員工雇用及現場管理，並發放薪
    水給工廠內員工之事實；又參諸被告自承知悉該工廠係從事
    仿冒味全味精之工廠，且同意丁○○以其被告名義承租工廠
    製作仿冒味全商標之味精商品，衡情如被告僅係受顧至該工
    廠內負責洗盤子等清潔工作，何以於僱請證人庚○○、己○○等人時，被告均會在場，且更與證人談及薪資問題，更於
    證人於工廠內工作上有問題時，亦會向被告請示處理，顯見
    被告確有參與該仿冒工廠之運作管理，而與丁○○及真實姓
    名年籍不詳之李姓成年男子間就前開製造仿冒商標商品以販
    售之犯行，有犯意聯絡及行為分擔，而分僅係單純受僱於該
    工廠內負責洗盤子等清潔工作甚明，又前開證人所述該工廠
    之運作模式，與常情常理相符，是證人庚○○、己○○等人
    上開不利被告之證述應非編造，而有相當之可信度。再者，
    證人庚○○、己○○、戊○○等人與被告間並無被恩怨糾葛
    ，自無懷怨誣陷被告之可能，亦當無攀誣被告並致己身亦受
    偽證罪刑事處罰之理，顯見證人庚○○、己○○、戊○○等
    人證述堪信為實，被告所辯核屬卸責之詞，洵無足採。
  (三)綜上所述，本案事證明確，被告所辯並無足採，其犯行堪以
    認定。
二、核被告所為，係犯商標法第81條第1款之未得商標權人同意
    於同一商品使用相同之註冊商標罪及同法第82條之明知為前
    條商品而販賣罪。被告意圖販賣而輸出前開仿冒商標商品之
    低度行為，應為販售之高度行為所吸收。又按刑事法若干犯
    罪行為態樣，本質上原具有反覆、延續實行之特徵，立法時
    既予特別歸類，定為犯罪構成要件之行為要素，則行為人基
    於單一之犯意，在密切接近之一定時、地持續實行之複次行
    為，倘依社會通念，於客觀上認為符合一個反覆、延續性之
    行為觀念者，於刑法評價上，即應僅成立一罪，俾免有重複
    評價、刑度超過罪責與不法內涵之疑慮；學理上所稱「集合
    犯」之職業性、營業性或收集性等具有重複特質之犯罪均屬
    之，例如經營、從事業務、收集、販賣、製造、散布等行為
    概念者是，是被告之製造、販賣前揭仿冒商標商品之營業性
    行為，係各在密集期間內以相同之方式持續進行，未曾間斷
    ，是此製造、販賣犯行，即具有反覆、延續實行之特徵，從
    而在行為概念上，縱有多次製造、販賣之舉措，仍應評價認
    係包括一罪之集合犯，併此說明。被告利用不知情之庚○○
    、己○○、辛○○、乙○○、丙○○等人製作仿冒商標之商
    品，為間接正犯。被告與丁○○、真實姓名年籍不詳之李姓
    成年男子就上開未得商標權人同意於同一商品使用相同之註
    冊商標及明知為仿冒商標商品而販賣等犯行，有犯意聯絡及
    行為分擔，均為共同正犯。再被告於同一商品使用相同於告
    訴人商標及於同一商品使用近似於告訴人之商標，其行為之
    目的均在於販賣前揭仿冒商標之商品，參以前述集合犯之概
    念，一般人從客觀事實情狀上，可認其為一致性之單一事實
    情狀，足以確認其製造、販賣上開仿冒商標商品之行為具有
    不可分割之單一性質，為社會概念上之單一行為，乃一行為
    同時觸犯商標法第81條第1款及第82條之罪，為想像競合犯
    ，應從一刑度及情節較重之商標法第81條第1款處斷。又查
    ，被告前因違反家庭暴力防治法，經本院判處有期徒刑3月
    確定，送監執行，於95年8月31日縮刑期滿執行完畢，有臺
    灣高等法院被告前案紀錄表1份在卷可參，其前受徒刑執行
    完畢，5年以內故意再犯本件有期徒刑以上刑之罪，為累犯
    ，應依刑法第47條第1項之規定加重其刑二分之一。爰審酌
    被告為貪圖不法利益，竟參與製造、販賣品質較低甚或可能
    危害人體健康之仿冒味全公司商標之味精，不僅侵害商標權
    人之權益，足以擾亂國內同一商品市場之健全發展，影響國
    家正常經濟及貿易形象，並可能影響人民身體健康，行為實
    有不當，及其於本案之分工、地位，並被告素行狀況，有臺
    灣高等法院被告前案紀錄表在卷可稽，犯後猶矢口否認犯行
    ，查扣仿冒商品數量，且迄今均未與告訴人達成和解等一切
    情狀，量處如主文所示之刑，並諭知易科罰金之折算標準。
    扣案如附表編號1至9所示之仿冒商標物品，不問屬於被告與
    否，均應依商標法第83條規定宣告沒收；另扣案如附表編號
    10至14所示之物，為被告與共犯丁○○等人所有，供其等共
    犯本案所用之物，均應依刑法第38條第1項第2款之規定宣告
    沒收。
據上論斷，應依刑事訴訟法第299條第1項前段，商標法第81條第
1款、第82條、第83條，刑法第11條、第55條、第47條第1項、第
41 條第1項前段，判決如主文。
中    華    民    國     99    年    2    月    26    日
                  刑事第六庭    法  官  戴博誠
以上正本證明與原本無異。
如不服本判決應於收受判決後10日內向本院提出上訴書狀，並應
敘述具體理由；其未敘述上訴理由者，應於上訴期間屆滿後20日
內向本院補提理由書（均須按他造當事人之人數附繕本）「切勿
逕送上級法院」。
                                書記官  林政佑
中    華    民    國     99    年    2    月    26    日
【附錄本案論罪科刑法條】
商標法第81條第1款：
未得商標權人或團體商標權人同意，有下列情形之一者，處3年
以下有期徒刑、拘役或科或併科新臺幣20萬元以下罰金：
一  於同一商品或服務，使用相同之註冊商標或團體商標者。
商標法第82條：
明知為前條商品而販賣、意圖販賣而陳列、輸出或輸入者，處1
年以下有期徒刑、拘役或科或併科新臺幣5萬元以下罰金。
附表：
┌──┬──────┬───┐
│編號│ 品     名  │數  量│
├──┼──────┼───┤
│ 1  │仿冒味全高鮮│128箱 │
│    │味精500公克 │      │
│    │裝          │      │
├──┼──────┼───┤
│ 2  │仿冒味全高鮮│28箱  │
│    │味精1公斤公 │      │
│    │克裝        │      │
├──┼──────┼───┤
│ 3  │仿冒味全高鮮│5箱   │
│    │味精1公斤裝 │      │
│    │半成品袋裝  │      │
├──┼──────┼───┤
│ 4  │仿冒味全高鮮│14箱  │
│    │味精1公斤裝 │      │
│    │半成品盒裝  │      │
├──┼──────┼───┤
│ 5  │仿冒味全高鮮│17箱  │
│    │味精1公斤裝 │      │
│    │空盒        │      │
├──┼──────┼───┤
│ 6  │仿冒味全高鮮│3箱   │
│    │味精500公克 │      │
│    │裝空盒      │      │
├──┼──────┼───┤
│ 7  │仿冒味全高鮮│960箱 │
│    │味精1公斤裝 │      │
│    │外裝空箱    │      │
├──┼──────┼───┤
│ 8  │仿冒味全高鮮│600箱 │
│    │味精500公克 │      │
│    │裝空箱      │      │
├──┼──────┼───┤
│ 9  │仿冒味全高鮮│5.5袋 │
│    │味精空袋    │      │
├──┼──────┼───┤
│ 10 │L型封口機   │1台   │
│    │            │      │
├──┼──────┼───┤
│ 11 │迷你收縮機  │1台   │
│    │            │      │
├──┼──────┼───┤
│ 12 │電子秤      │1台   │
│    │            │      │
├──┼──────┼───┤
│ 13 │封口機      │1台   │
├──┼──────┼───┤
│ 14 │日期打印機  │1台   │
└──┴──────┴───┘

司法院資訊處製作；財團法人民間司法改革基金會備份。
